臺灣桃園地方法院小額民事判決
110年度壢小字第1929號
原      告  顏邑安  
被      告  鄧仁財  

上列當事人間請求損害賠償事件，本院於民國111年6月7日言詞
辯論終結，判決如下：
    主    文
一、被告應給付原告新臺幣（下同）2萬9,593元，及自民國110
    年9月18日起至清償日止，按年息5％計算之利息。
二、原告其餘之訴駁回。
三、訴訟費用1,000元由被告負擔476元，餘由原告負擔。
四、本判決原告勝訴部分得假執行。
    事實及理由
壹、程序方面
　　次按訴狀送達後，原告不得將原訴變更或追加他訴。但擴張
    或減縮應受判決事項之聲明者，不在此限，民事訴訟法第25
    5條第1項第3款定有明文。原告起訴時聲明原為：「被告應
    給付原告6萬2,230元，及自民國108年11月27日起至清償日
    止，按年利率2％計算之利息。」；嗣於本院111年6月7日審
    理中，變更訴之聲明為「被告應給付原告6萬2,230元，及自
    起訴狀繕本送達翌日起至清償日止，按年息5％計算之利息。
    」（見本院卷第48頁），為訴之聲明擴張及減縮，合於上開
    規定，自應准許。
貳、實體方面
一、原告主張：
　　被告於108年11月27日晚間，駕駛車牌號碼0000-00號自用小
    客車沿桃園市楊梅區福德街往永美路方向直行，於當日18時
    35分許，行經楊梅區福德街187號（即治平中學）路口前時
    ，本應注意車輛行駛時，駕駛人應注意車前狀況，並隨時採
    取必要之安全措施，且行經無號誌路口，應減速慢行，作隨
    時停車之準備，另支線道車應暫停讓幹道車先行，而依當時
    狀況天候晴、夜間有照明、柏油路面乾燥、無缺陷、無障礙
    物、視距良好等情，並無不能注意之情事，竟疏未注意及此
    ，適原告騎乘車牌號碼000-000號普通重型機車（下稱系爭
    機車）沿楊梅區福德街往治平中學方向駛至該路口，雙方避
    煞不及乃致發生碰撞（下稱系爭事故）。原告因系爭事故受
    有左膝及左下肢挫傷合併瘀青之傷害，支出醫療費用280元
    、系爭機車維修費2萬2,950元（其中零件1萬5,950元、工資
    7,000元），另向被告請求2萬5,000元之精神慰撫金，及1萬
    4,000元之營業損失。為此，爰依侵權行為之法律關係，提
    起本件訴訟。並聲明：如變更後之聲明所示。
二、被告則以：
　　系爭事故發生時伊雖然行駛於支線道，惟伊認為原告違反交
    通規則，騎乘在槽化線內並無路權。原告並無證據證明其受
    有不能外送之營業損失，且系爭事故發生後，原告人、車均
    未倒地，現場員警詢問有無受傷，原告說沒有，也不叫救護
    車，伊認為原告未受傷。至於精神慰撫金，伊不願意賠付原
    告。
三、本院之判斷：
　㈠原告與被告發生系爭事故之事實，業據其提出達麟機車行維
    修估價單、免用統一發票收據、桃園市政府警察局楊梅分局
    楊梅交通分隊道路交通事故當事人登記聯單、桃園市政府警
    察局道路交通事故初步分析研判表、本院109年度桃交簡字
    第3788號刑事判決等件為證（見本院卷第4頁至第10頁），
    復經本院依職權向桃園市政府警察局楊梅分局調閱交通事故
    調查卷宗核閱無訛（見本院卷第13頁至第32頁），且為被告
    所不爭執，自堪信原告主張上開部分事實為真實。
  ㈡原告另主張被告應賠償原告6萬2,230元之損害等節，則為被
    告否認，並以前詞置辯。是本件應審酌者厥為：1、就系爭
    事故被告是否有過失？2、被告應賠償原告因系爭事故所生
    之損害金額若干？茲分述如下：
　⒈就系爭事故，原告應負3成過失，被告應負7成過失：
　  ⑴按因故意或過失，不法侵害他人之權利者，負損害賠償責
      任；汽車、機車或其他非依軌道行駛之動力車輛，在使用
      中加損害於他人者，駕駛人應賠償因此所生之損害，民法
      第184條第1項前段、第191條之2分別定有明文。次按汽車
      行駛時，駕駛人應注意車前狀況及兩車並行之間隔，並隨
      時採取必要之安全措施；汽車行駛至交岔路口，其行進、
      轉彎，應依下列規定：二、行至無號誌或號誌故障而無交
      通指揮人員指揮之交岔路口，支線道車應暫停讓幹線道車
      先行；本規則用詞，定義如下：一、汽車：指在道路上不
      依軌道或電力架線而以原動機行駛之車輛（包括機車），
      道路交通安全規則第94條第3項前段、第102條第1項第2款
      、第2條第1項第1款分別定有明文。
　  ⑵經查，本件經當庭勘驗卷附路口監視器錄影光碟檔案，結
      果略以：「檔案名稱：DSCN6623，並將時間拉至1分10秒
      左右，進行播放。1：10，一輛白色自小客車從支線道駛
      出，過程未見其有停駛再開，即從支線道駛出。1：11，
      幹線道上有一輛機車直行於槽化線上，沿支線道方向行駛
      而來，兩車於交岔路口處發生碰撞，過程中機車未注意車
      前狀況。」等情，有勘驗筆錄在卷可參（見本院卷第49頁
      ），衡諸當時天候晴、夜間有照明、柏油路面乾燥無缺陷
      ，亦無障礙物等客觀行車條件，尚無不能注意之情事，有
      道路交通事故調查報告表㈠存卷可稽（見本院卷第17頁）
      ，則被告駕駛上開車輛沿福德街往永美路方向直行，為支
      線道車輛，卻於進入交岔路口前未停駛再開，且未禮讓幹
      線道車即此際沿福德街往治平中學方向騎乘系爭機車之原
      告先行；而原告於行經交岔路口處，亦疏未注意車前狀況
      並減速慢行。則兩造均違反上開規定，致生系爭事故，其
      等就系爭事故之發生均有過失，堪可認定。衡酌原告固有
      未注意車前狀況並減速慢行之過失，然被告行駛於支線道
      ，通過交岔路口時卻無停駛再開之跡象，未讓幹線道車先
      行而逕行進入交岔路口，疏誤情節顯然較重。茲審酌肇事
      情節、過失程度認被告應負擔7成過失責任，原告應負擔3
      成之過失責任，始為允當。
　　⑶至被告抗辯原告雖為幹線道車，然系爭事故發生時系爭機
      車違規行駛於槽化線內，原告應無路權可言云云，惟縱原
      告行駛於槽化線一事真實，亦僅屬行政裁罰事項，而系爭
      事故之肇因於被告行經交岔路口未停駛讓幹線道車先行、
      原告未注意車前狀況並減速慢行之疏失所致，業經認定如
      前，是原告行駛於槽化線區域之駕駛行為與系爭事故之發
      生尚無相當因果關係，併予敘明。
　⒉被告應賠償原告4萬2,275元：
　  ⑴醫療費用280元部分：
　　  原告主張其因系爭事故受有左膝及左下肢挫傷合併瘀青等
      傷害，系爭事故發生當日於怡仁醫院門診進行清創治療，
      支出醫療費用280元乙節，此有怡仁醫院醫療費用收據2紙
      、診斷證明書1紙等件可參（見本院卷第5頁、偵查卷第27
      頁）。被告雖辯稱系爭事故發生後，原告人、車未倒地，
      員警詢問有無受傷原告亦答沒有，當天也沒叫救護車，認
      為原告用舊傷向其請求醫療費及精神慰撫金等語，惟自本
      件交通事故調查卷宗資料以觀，道路交通事故現場圖現場
      處理摘要內容略以：「A車騎士（即原告）均受傷自行就
      醫（怡仁醫院）」、道路交通事故調查報告表㈡固記載原
      告主要傷處為「08腳（腿）部」等情（見本院卷第16頁、
      第18頁），加以上開診斷證明書記錄原告於怡仁醫院進行
      清創治療，乃屬對新造成之傷口所行之療程，勘信原告確
      實因系爭事故受有前開新生傷害，被告前開所辯，洵不足
      採。是原告此部分之請求，應予准許。
　  ⑵系爭機車修理費2萬2,950元部分：
　　  按不法毀損他人之物者，應向被害人賠償其物因毀損所減
      少之價額，為民法第196條所明定。所謂其物因毀損所減
      少之價額，非不得以修復費用為估定之標準，且應以必要
      者為限，最高法院77年度第9次民事庭會議決議意旨可資
      參照。查本件系爭機車之修理係以新零件更換被毀損之舊
      零件，則原告以達麟機車行維修估價單及免用統一發票收
      據所示之修理費作為損害賠償之依據，自應將零件折舊部
      分予以扣除。折舊方式依行政院所頒布「固定資產耐用年
      數表」及「固定資產折舊率表」規定，機械腳踏車之耐用
      年數為3年，依定率遞減法每年折舊1000分之536，其最後
      1年之折舊額，加歷年折舊累計額，其總和不得超過該資
      產成本原額之10分之9。另參酌營利事業所得稅查核準則
      第95條第6項規定，固定資產提列折舊採用定率遞減法則
      者，以1年為計算單位，其使用期限未滿1年者，按實際使
      用之月數相當於全年之比例計算之，不滿1月者，以1月計
      。查系爭機車係100年5月出廠，有公路監理電子閘門車號
      查詢機車車籍資料可稽（見本院卷第31頁），因系爭事故
      所生修理費用為零件費用1萬5,950元，為原告所自承並有
      上開估價單及免用統一發票收據為證（見本院卷第4頁、
      第48頁背面），其出廠日至事故發生之108年11月27日止
      ，使用期間已逾3年之耐用年數，依上開固定資產耐用年
      數表及固定資產折舊率表規定，以成本10分之1為合度，
      則系爭機車更換零件之費用經扣除折舊後為1,595元【計
      算式：15,950×1/10＝1,595】，加計工資7,000元，故原告
      得請求系爭機車之必要修理費用即為8,595元【計算式：1
      ,595＋7,000＝8,595】，原告逾此範圍之請求，應屬無據。
　  ⑶營業損失1萬4,000元部分：
　　  按損害賠償，除法律另有規定或契約另有訂定外，應以填
      補債權人所受損害及所失利益為限，且依通常情形或依已
      定之計劃或其他特別情事，可得預期之利益，視為所失利
      益，民法第216條定有明文。又當事人主張有利於己之事
      實者，就其事實有舉證之責任，民事訴訟法第277條前段
      定有明文。原告主張系爭機車送修期間計10日均無法執行
      外送營業活動，以熊貓外送平台一張訂單70元，一天約有
      1400元之外送收入計算，原告向被告請求7天共1萬4,000
      元之營業損失等語，則為被告以前揭情詞否認。經查，觀
      以上開道路交通事故調查卷宗編號1-3、7-9之現場照片（
      見本院卷第21頁及背面，第22頁背面至第23頁），固可得
      知系爭機車椅墊後座處確實搭載熊貓外送平台之桃紅色外
      送箱，並於稅務電子閘門財產所得資料查有富胖達股份有
      限公司支付原告薪資之明細，是原告主張修車期間其受有
      不能進行外送營業活動之損失，合於常情，應可採信，被
      告自應賠償。惟原告主張系爭機車維修10日，固據其提出
      達麟機車行維修估價單、免用統一發票收據為憑，然就該
      文件內容以觀，僅有上開收據開立日期108年12月6日之記
      載，尚不足以證明系爭機車需進廠維修10日且原告進行外
      送之每日營收為2,000元等事實為真，自難逕以上開估價
      單即遽認系爭車輛之營業損失為1萬4,000元，是本院參酌
      系爭機車受損情形，及原告於108年度、109年度分別自富
      胖達股分有限公司給與之薪資所得1萬5,000餘元、8,000
      餘元，認系爭車輛維修期間不能營業之日數應扣除未實際
      維修，僅係聯絡被告而暫交維修機車行保管之日數，以7
      日始為適當，及每日無法營業之損失為1,200元，依此核
      算，系爭車輛維修期間無法進行外送營業活動之所失利益
      即營業損失為8,400元（計算式：1,200×7天＝8,400）。
　  ⑷精神慰撫金2萬5,000元部分：
　　  按不法侵害他人之身體、健康者，被害人雖非財產上之損
      害，亦得請求賠償相當之金額，民法第195條第1項前段定
      有明文。再精神慰藉金之賠償須以人格權遭遇侵害，使精
      神上受有痛苦為必要，其核給之標準固與財產上損害之計
      算不同，然非不可斟酌雙方身分資力與加害程度，及其他
      各種情形核定相當之數額；所謂相當，除斟酌雙方身分資
      力外，尤應兼顧加害程度與其身體、健康影響是否重大以
      為斷（最高法院51年台上字第223號判例意旨、最高法院8
      9年度台上字第1952號判決意旨參照）。查被告為支線道
      車而違反規定未讓幹線道車之行為，致原告受有左膝及左
      下肢挫傷合併瘀青之傷害，自屬不法侵害原告之身體，是
      原告主張其因系爭事故，而受有相當之精神上痛苦，依上
      開法條規定請求非財產上損害賠償，應予准許。爰審酌原
      告為專科畢業，現任職於航空業，每月收入約5萬元，108
      年度及109年度收入分別為77萬9,000餘元、74萬7,000餘
      元，名下有不動產、汽車及股票等財產價值112萬4,000餘
      元；被告為國中肄業，現無業，月收入0元，108年度及10
      9年度收入均為0元，名下無財產等情，業據兩造於審判中
      所自承（見本院卷第49頁），並有稅務電子閘門財產所得
      調件明細表存卷可查。爰依兩造之身分地位、經濟狀況、
      原告所受傷勢等因素，綜合審酌上開情狀，認為原告請求
      精神慰撫金2萬5,000元為適當，逾此範圍之主張，為無理
      由，應予駁回。
　  ⑸綜上，本件原告得向被告請求賠償之金額應為4萬2,275元
      （計算式：280＋8,595＋8,400＋25,000＝42,275）。
  ㈢再按損害之發生或擴大，被害人與有過失者，法院得減輕賠
    償金額或免除之，民法第217條第1項定有明文。此項規定之
    目的，在謀求加害人與被害人間之公平，故在裁判上法院得
    以職權減輕或免除之（最高法院85年台上字第1756號判例參
    照）。系爭事故之發生，原告及被告各應負擔3成、7成之過
    失責任等情，業已認定如前，從而，原告得向被告請求賠償
    之金額應核減為2萬9,593元（計算式：42,27570％＝29,593
    ，元以下四捨五入）。逾此範圍之請求，則無理由。
　㈣末按給付無確定期限者，債務人於債權人得請求給付時，經
    其催告而未為給付，自受催告時起，負遲延責任。其經債權
    人起訴而送達訴狀，或依督促程式送達支付命令，或為其他
    相類之行為者，與催告有同一之效力；遲延之債務，以支付
    金錢為標的者，債權人得請求依法定利率計算之遲延利息；
    應付利息之債務，其利率未經約定，亦無法律可據者，週年
    利率為百分之5，民法第229條第2項、第233條第1項前段、
    第203條分別定有明文。本件起訴狀繕本於110年9月17日補
    充送達於被告，有送達證書1份在卷可憑（見本院卷第34頁
    ），揆諸前揭說明，原告自得請求被告給付自該狀送達翌日
    即110年9月18日起至清償日止，按年息5％計算之利息。
五、綜上所述，原告依侵權行為之法律關係，請求被告給付如主
    文第1項所示之金額及利息，為有理由，應予准許；逾此部
    分之請求，則屬無據，應予駁回。
六、本件原告勝訴部分係屬民事訴訟法第436條之8第1項適用小
    額程序所為被告敗訴之判決，依同法第436條之20規定，應
    依職權宣告假執行。
七、訴訟費用負擔之依據：民事訴訟法第79條，並依職權確定訴
    訟費用額為1,000元（即第一審裁判費）。
中　　華　　民　　國　　111 　年　　6 　　月　　29　　日
                  中壢簡易庭  法  官  劉哲嘉
以上正本證明與原本無異。
如不服本判決，須以違背法令為理由，於判決送達後20日內向本
庭（桃園市○○區○○路0段000號）提出上訴狀。（須按他造當事人
之人數附繕本）。
中　　華　　民　　國　　111 　年　　6 　　月　　29　　日
　　　　　　　　　　　　　　　書記官  陳香菱
附錄：
一、民事訴訟法第436條之24第2項：
    對於小額程序之第一審裁判上訴或抗告，非以其違背法令為
    理由，不得為之。
二、民事訴訟法第436條之25：
    上訴狀內應記載上訴理由，表明下列各款事項：
    （一）原判決所違背之法令及其具體內容。
    （二）依訴訟資料可認為原判決有違背法令之具體事實。
三、民事訴訟法第471條第1項：（依同法第436條之32第2項規定於小額事件之上訴程序準用之）上訴狀內未表明上訴理由者，上訴人應於提起上訴後20日內，提出理由書於原第二審法院；未提出者，毌庸命其補正，由原第二審法院以裁定駁回之。